【裁判字號】    95,停,117
【裁判日期】    951121
【裁判案由】    聲請停止執行
【裁判全文】
臺北高等行政法院裁定
                                     95年度停字第00117號
聲  請  人  甲○○
相  對  人  內政部
代  表  人  乙○○（部長）
訴訟代理人  丙○○
上列當事人間因聲請停止執行事件，聲請人聲請停止相對人中華
民國95年10月24日台內警境孝德字第0950922165號撤銷台灣地區
定居許可及註銷定居證處分書之執行，本院裁定如下：
    主  文
聲請駁回。
聲請程序費用由聲請人負擔。
    理  由
一、按於行政訴訟起訴前，如原處分或決定之執行將發生難於回
    復之損害，且有急迫情事者，行政法院亦得依受處分人或訴
    願人之聲請，裁定停止執行，行政訴訟法第116 條第3 項前
    段定有明文。而所謂難於回復之損害，係指其損害不能回復
    原狀，或不能以金錢賠償，或在一般社會通念上，如為執行
    可認達到回復困難之程度而言。所謂急迫情事係指其情況緊
    急，非即時由行政法院予以處理，則難以救濟而言。
二、本件聲請意旨略以：本件相對人以聲請人使用偽變造之喪失
    奈及利亞國籍證明書為由，於95年10月16日以台內戶字第09
    501383233 號函撤銷聲請人歸化國籍許可，並認聲請人前於
    93年10月27日所取得之臺灣地區定居許可，有入出國及移民
    法第11條第1 項第4 款之情事，而以95年10月24日台內警境
    孝德字第0950922165號撤銷許可處分書，撤銷其定居之許可
    。聲請人且經臺北縣政府以95年10月30日北縣府警外限字第
    2004號處分書，限令於95年11月9 日前出國，並告知逾期未
    出國，將依據入出國及移民法第34條規定，強制驅逐出國。
    然聲請人自從放棄奈及利亞國籍後，即從未再回奈及利亞居
    留，亦未取得其他地區或國家之合法居留權，則聲請人既不
    能留在台灣，又不能確定取回奈及利亞籍回到奈及利亞，將
    無任何地方可以居留，淪為國際難民，更不能工作以維持生
    存。且聲請人之子尚年幼正值求學階段，不論隨聲請人出境
    或獨自在台，將頓失生活依靠，並失去求學機會。縱使事後
    發現撤銷國籍有誤，聲請人亦不知已淪落何處，損害難期回
    復。況居留乃個人事項，對社會公共利益應無重大影響，爰
    依行政訴訟法第116 條第3 項前段之規定，聲請本院裁定於
    本件行政爭訟確定前，停止系爭處分之執行等語。並提出上
    述被告95年10月24日撤銷許可處分書、臺北縣政府處分書、
    戶籍謄本等件影本為證。
三、按「臺灣地區無戶籍國民申請在臺灣地區居留或定居，有下
    列情形之一者，得不予許可︰…四、冒用身份或以不法取得
    、偽造、變造之證件申請者。」、「經許可居留或定居後，
    有前項各款情形之一或經撤銷其聘僱許可者，撤銷其許可；
    已辦妥戶籍登記者，撤銷其戶籍登記。」、「臺灣地區無戶
    籍國民停留、居留、定居之許可經撤銷或戶籍登記經撤銷者
    ，限令其出國。臺灣地區無戶籍國民應於接到前項限令出國
    通知後十日內出國。」入出國及移民法第11條第1 項第4 款
    、第2 項、第14條著有規定。如前所述，聲請人前係以歸化
    方式取得我國國籍後，再以我國國民身分，依前開規定申請
    在臺灣地區定居，經相對人許可，並發給其定居許可證，嗣
    因相對人認聲請人有前揭以不法取得之證件申請定居許可情
    事，而撤銷其前准聲請人在臺灣定居之處分，且經臺北縣政
    府以前開處分書限令聲請人於95年11月9 日前出國在案。而
    聲請人亦已於95年11月8 日向本院為停止臺北縣政府上開處
    分執行之聲請，有該聲請狀影本在卷可稽。核聲請人上述就
    其因出國而生之難以回復損害及急迫情事，既均係直接源自
    於臺北縣政府之限令出國處分，足見原告並非因被告上開撤
    銷定居許可處分之執行，而致有何難以回復之損害及急迫情
    況，是本件聲請，核與前揭停止執行之要件尚有不合，應予
    駁回。至聲請人其餘就本案訴訟所為之主張，乃非本件停止
    執行之聲請事件所須審酌，併此敘明。
四、依行政訴訟法第104 條，民事訴訟法第95條、第78條裁定如
    主文。
中    華    民    國    95    年    11    月   21     日
                        第七庭審判長法  官  李得灶
                                    法  官  黃秋鴻
                                    法  官  林玫君
上為正本係照原本作成。
如不服本裁定，應於送達後10日內向本院提出抗告狀（須按他造
人數附繕本）。
中    華    民    國    95    年    11    月   21     日
                                    書記官  黃明和


司法院資訊處製作；財團法人民間司法改革基金會備份。
